臺灣士林地方法院刑事判決
111年度金訴字第423號
公  訴  人  臺灣士林地方檢察署檢察官
被      告  江柏毅


上列被告因違反洗錢防制法等案件，經檢察官提起公訴（111年
度偵字第4911、6698、8224號)及移送併辦（111年度偵字第1832
8、9840、9920、9194、11535、9469、13849、10423、16801號
），被告於本院準備程序時就被訴事實為有罪之陳述，經本院合
議庭裁定由受命法官獨任改依簡式審判程序審理，並判決如下：
    主  文
江柏毅幫助犯洗錢防制法第十四條第一項之洗錢罪，處有期徒刑
參月，併科罰金新臺幣參萬元，罰金如易服勞役，以新臺幣壹仟
元折算壹日。未扣案之犯罪所得新臺幣貳萬陸仟元沒收，於全部
或一部不能沒收或不宜執行沒收時，追徵其價額。
    事  實
一、江柏毅依一般社會生活經驗，雖知悉金融機構帳戶為個人信
    用、財產之重要表徵，具有一身專屬性質，申設金融機構帳
    戶亦無特殊條件限制，任何人得同時在不同金融機構申設多
    數帳戶供己使用，並可預見將金融帳戶之存摺、提款卡及密
    碼、網路銀行密碼提供他人使用，可能遭詐欺集團利用作為
    收受、提領、轉匯財產犯罪贓款之犯罪工具，並持以掩飾、
    隱匿詐欺取財犯罪所得之來源，產生遮斷資金流動軌跡以逃
    避國家追訴、處罰之效果，竟仍基於縱使他人將其提供之金
    融機構帳戶用以從事詐欺取財、洗錢等犯罪行為，亦不違反
    其本意之幫助他人詐欺取財及幫助洗錢不確定故意，於民國
    110年12月16日上午9至12時許，在新北市○○區○○○路000號中
    國信託商業銀行三重分行前，將其申設之中國信託商業銀行
    帳號000000000000帳戶（下稱中國信託帳戶）之存摺、提款
    卡及密碼、網路銀行密碼，以新臺幣(下同)2萬6,000元之代
    價，出售及交付給自稱「林嘉誠」之友人使用，江柏毅收受
    取得2萬6000元之現金。嗣「林嘉誠」所屬詐欺集團成員，
    即以附表所示「詐騙手法」，詐騙如附表所示被害人，致各
    該被害人陷於錯誤，於附表所示「匯款時間」，將附表「受
    騙金額」欄所示金額匯入上開江柏毅中國信託帳戶後，隨遭
    詐欺集團成員以使用上開中國信託帳戶網路銀行轉帳的方式
    ，將款項轉出至其他帳戶，以此方式隱匿、掩飾上開詐欺取
    財所得之來源、去向。嗣附表所示被害人察覺受騙後報警處
    理，經警循線查獲（無證據證明江柏毅知悉詐欺正犯係3 人
    以上共同犯詐欺取財罪）。　　　　
二、案經林大鈞、湯佩芳、陳祥森、邱筱庭、許世欣、龍熙雯、
    陳俊旭、吳滕峮訴由新北市政府警察局淡水分局、黃律盛訴
    由高雄市政府警察局林園分局、戴佳宏訴由新北市政府警察
    局蘆洲分局、湯吉豐訴由高雄市政府警察局岡山分局、蔡慧
    嘉訴由屏東縣政府警察局恆春分局報告臺灣士林地方檢察署
    檢察官偵查起訴暨移送併案審理。　　
    理  由
壹、程序部分
　　按除被告所犯為死刑、無期徒刑、最輕本刑為3 年以上有期
    徒刑之罪、或高等法院管轄第一審案件者外，於審判期日前
    之程序進行中，被告先就被訴事實為有罪之陳述時，審判長
    得告知被告簡式審判程序之旨，並聽取當事人、代理人、辯
    護人及輔佐人之意見後，裁定進行簡式審判程序，刑事訴訟
    法第273條之1第1項定有明文。經查，被告所犯非死刑、無
    期徒刑、最輕本刑為3 年以上有期徒刑之罪，或高等法院管
    轄第一審之案件，且於準備程序進行中，被告就被訴事實為
    有罪之陳述，經告知簡式審判程序之旨，並聽取檢察官、被
    告之意見後，本院裁定進行簡式審判程序，是本件之證據調
    查，依刑事訴訟法第273條之2規定，不受同法第159條第1項
    、第161條之2、第161條之3、第163條之1及第164條至第170
    條規定之限制，合先敘明。
貳、實體部分
一、認定犯罪事實所憑之證據及理由
　  前揭犯罪事實業據被告於本院準備程序及審理時坦承不諱( 
    本院卷30至31、34、46至55頁) ，並有中國信託商業銀行股
    份有限公司111年1月22日中信銀字第111224839024798號函
    檢附江柏毅帳號000000000000帳戶個人資料及自110年11月1
    7日起至111年1月20日止之資金往來明細（偵4911卷第15至3
    3頁）及如附表各編號「證據及卷頁所在」欄所示之證據附
    卷可稽，足認被告之任意性自白核與事實相符，可堪採信。
    本件事證明確，被告犯行堪以認定，應予依法論科。
二、論罪之說明　　
  ㈠按刑法上之幫助犯，係對於犯罪與正犯有共同之認識，而以
    幫助之意思，對於正犯資以助力，未參與實施犯罪構成要件
    之行為者而言（最高法院88年度台上字第1270號判決意旨參
    照）。刑法關於正犯、幫助犯之區別，係以其主觀之犯意及
    客觀之犯行為標準，凡以自己犯罪之意思而參與犯罪，無論
    其所參與者是否犯罪構成要件之行為，皆為正犯，其以幫助
    他人犯罪之意思而參與犯罪，其所參與者，苟係犯罪構成要
    件之行為，亦為正犯。如以幫助他人犯罪之意思而參與犯罪
    ，其所參與者又為犯罪構成要件以外之行為，則為從犯( 最
    高法院95年度台上字第3886號判決意旨參照) 。又按行為人
    提供金融帳戶提款卡及密碼予不認識之人，非屬洗錢防制法
    第2 條所稱之洗錢行為，不成立同法第14條第1 項一般洗錢
    罪之正犯；如行為人主觀上認識該帳戶可能作為收受及提領
    特定犯罪所得使用，他人提領後即產生遮斷資金流動軌跡以
    逃避國家追訴、處罰之效果，仍基於幫助之犯意而提供，應
    論以幫助犯同法第14條第1 項之一般洗錢罪（最高法院刑事
    大法庭108 年度台上大字第3101號裁定意旨參照）。查本案
    被告知悉交付帳戶存摺、提款卡及密碼、網路銀行密碼供他
    人使用，將使該他人得以持該帳戶收受、提領、轉匯犯罪所
    得款項，主觀上已認識其提供帳戶之存摺、提款卡及密碼、
    網路銀行密碼等資料，將可能被用於收受、提領及轉匯詐欺
    取財犯罪在內之犯罪所得，並得藉此遮斷資金流動軌跡而逃
    避國家追訴、處罰，竟仍將其中國信託帳戶之存摺、提款卡
    及密碼、網路銀行密碼等資料，交給詐欺集團成員「林嘉誠
    」使用，由該詐欺集團成員向如附表所示被害人施詐而遂行
    詐欺取財及洗錢之犯行，被告所為自有幫助他人實現詐欺取
    財、洗錢犯罪之不確定故意，然尚無證據足以證明被告係以
    自己實施詐欺取財、洗錢之犯罪意思，或與他人有為詐欺取
    財、洗錢犯罪之犯意聯絡，或有直接參與詐欺取財及洗錢犯
    罪構成要件行為分擔等情事，揆諸前揭判決意旨說明，被告
    應屬幫助犯無訛。
  ㈡核被告所為，係犯刑法第30條第1 項、第339 條第1 項之幫
    助詐欺取財罪及刑法第30條第1 項、洗錢防制法第14條第1
    項之幫助一般洗錢罪。臺灣士林地方檢察署檢察官移送併辦
    之犯罪事實（111年度偵字第18328、9840、9920、9194、11
    535、9469、13849、10423、16801號），與前開起訴並經論
    罪科刑部分有想像競合之裁判上一罪關係，為法律上同一案
    件，均為起訴效力所及，本院依法自得併予審理，附此敘明
    。
  ㈢被告以單一提供中國信託帳戶之行為，幫助詐欺集團分別對
    如附表所示被害人犯詐欺取財及洗錢犯行，係以一幫助行為
    同時幫助他人犯上開數罪名，為想像競合犯，應從一重以幫
    助一般洗錢罪處斷。
  ㈣洗錢防制法第16條第2 項規定：「犯前2 條之罪（即洗錢防
    制法第14條之一般洗錢罪、同條例第15條之特殊洗錢罪），
    在偵查或審判中自白者，減輕其刑。」本件被告於本院準備
    程序及審理時，就幫助洗錢罪部分自白不諱( 本院卷30至31
    、34、46至55頁)，應依洗錢防制法第16條第2 項規定，減
    輕其刑。
  ㈤被告基於幫助之犯意為本案犯行，為幫助犯，爰依刑法第30
    條第2 項之規定，按正犯之刑減輕之，並依法遞減之。　　
三、爰以行為人責任為基礎，審酌被告提供金融帳戶予詐欺集團
    使用而幫助詐欺集團為詐欺取財及洗錢犯行，致有如附表所
    示被害人遭詐騙而受有財產損害外，並使其他正犯得以隱身
    在後，增加檢警查緝及被害人求償之困難，造成社會經濟秩
    序及他人財產安全之危害，所為應予非難；惟考量被告於本
    院準備程序及審理時坦承犯行，惟未與如附表所示被害人達
    成和解，賠償其等之損失，犯後態度尚可；兼衡被告之犯罪
    動機、目的、手段、被害人遭詐欺取財之金額，暨被告自陳
    國中畢業之智識程度，現在從事泥作、鐵工、月收入約3至5
    萬元、未婚、與家人同住之家庭經濟生活狀況等一切情狀，
    量處如主文所示之刑，並就併科罰金部分諭知易服勞役之折
    算標準。　　
四、沒收
　㈠按犯罪所得，屬於犯罪行為人者，沒收之；於全部或一部不
    能沒收或不宜執行沒收時，追徵其價額，刑法第38條之1 第
    1 項前段、第3 項分別定有明文。經查，被告於偵訊供稱：
    我名下中國信託商業銀行帳號000000000000號帳戶存摺、提
    款卡，因我缺錢，所以我把我的帳戶提款卡、密碼賣給林嘉
    誠，聽說林嘉誠專門在收帳戶，林嘉誠問我有沒有帳戶，一
    本收6萬，但我實際上只拿到2萬6000元，是林嘉誠用現金給
    我的等語明確（新北檢111他818卷第124至126頁）。嗣於本
    院審理供稱：我把帳戶賣給林嘉誠，我承認有拿到2 萬6,00
    0元，因為我缺錢等語屬實(本院卷54至55頁)。是本案被告
    幫助詐欺及幫助洗錢犯行取得之犯罪所得為2萬6,000元，並
    未扣案，且如宣告沒收，並無修正後刑法第38條之2 第2 項
    所定「過苛之虞」、「欠缺刑法上之重要性」或「為維持受
    宣告人生活條件之必要」情形，應依刑法第38條之1 第1 項
    前段及第3 項規定諭知宣告沒收，並於全部或一部不能沒收
    或不宜執行沒收時，諭知追徵其價額。　　
　㈡另按犯洗錢防制法第14條之罪，其所移轉、變更、掩飾、隱
    匿、收受、取得、持有、使用之財物或財產上利益，沒收之
    ，同法第18條第1 項前段固定有明文，而其立法理由係為沒
    收洗錢行為標的之財物或財產上利益，惟該條文並未規定「
    不論屬於犯罪行為人與否」均沒收之，自仍以屬於犯罪行為
    人者為限，始應予以沒收。本案被告係提供中國信託帳戶予
    他人使用而為幫助詐欺取財及幫助洗錢犯行，因無證據證明
    如附表所示被害人匯入被告中國信託帳戶之詐騙款項，係由
    被告取得，亦無證據證明被告就被害人匯入該帳戶並遭轉匯
    之款項，具有事實上之管領處分權限，不能依洗錢防制法第
    18條第1 項前段沒收該等財物，均併予敘明。　　　
據上論斷，應依刑事訴訟法第273 條之1 第1 項、第284 條之1
、第299 條第1 項前段，判決如主文。
本案經檢察官錢義達提起公訴及移送併辦，檢察官洪郁萱、鄭潔
如移送併辦，檢察官李清友到庭執行職務
中　　華　　民　　國　　111 　年　　11　　月　　11　　日
                  刑事第一庭　法  官  楊秀枝  
以上正本證明與原本無異。
如不服本判決應於收受送達後 20 日內向本院提出上訴書狀，並
應敘述具體理由。其未敘述上訴理由者，應於上訴期間屆滿後20
 日內向本院補提理由書 (均須按他造當事人之人數附繕本 )「
切勿逕送上級法院」。
                              書記官  吳尚文
中　　華　　民　　國　　111 　年　　11　　月　　11　　日
附錄本案論罪科刑法條：
中華民國刑法第339條
意圖為自己或第三人不法之所有，以詐術使人將本人或第三人之
物交付者，處5年以下有期徒刑、拘役或科或併科50萬元以下罰
金。
以前項方法得財產上不法之利益或使第三人得之者，亦同。
前二項之未遂犯罰之。
洗錢防制法第14條
有第二條各款所列洗錢行為者，處7年以下有期徒刑，併科新臺
幣5百萬元以下罰金。
前項之未遂犯罰之。
前二項情形，不得科以超過其特定犯罪所定最重本刑之刑。

附表
編號 告訴人 被害人 詐騙手法 匯款時間 受騙金額 (新臺幣) 匯轉入之帳戶/金額 證據及卷頁所在  1 本案  告訴人 林大鈞 詐騙集團成員於告訴人林大鈞聯繫monex-tws. com網站客服時，對方以假投資真詐騙手法詐騙，林大鈞不疑有詐，遂依指示匯款。 110年12月18日1時36分 6,000元 江柏毅中國信託銀行帳號000-000000000000帳戶號帳戶  總計7萬2,000元 ⒈林大鈞111.1.8警詢筆錄（偵4911卷第7至8頁） ⒉林大鈞提供之林大鈞提供之新光銀行APP交易明細擷圖（偵4911卷第41至42頁）） ⒊中國信託商業銀行股份有限公司111年1月22日中信銀字第111224839024798號函檢附帳號000000000000帳戶個人資料及自110年11月17日起至111年1月20日止之資金往來明細各1份（偵4911卷第15至33頁，下稱江柏毅中信帳戶交易明細資料）    110年12月18日1時39分 2萬4,000元      110年12月18日1時46分 4萬2,000元   2 本案 告訴人 湯佩芳 詐騙集團成員於110年12月中旬，以「今彩539發財專車」臉書社團引誘湯佩芳加入「博弈獲利」詐騙，致湯佩芳陷於錯誤依指示匯款。 110年12月17日11時24分 1萬元  江柏毅中國信託銀行帳號000-000000000000帳戶號帳戶  總計1萬元 ⒈湯佩芳110.12.26警詢筆錄（6698卷第7至9頁） ⒉湯佩芳提供之國泰世華銀行自動櫃員機交易明細（偵6698卷第31頁） ⒊湯佩芳提供詐騙集團成員LINE個人資訊、與詐騙集團成員之對話紀錄擷圖1份（111偵6698卷第33至37頁） ⒋同上江柏毅中信帳戶交易明細資料  3  本案 併案偵18328 併案偵9194 告訴人陳祥森 詐騙集團成員以「TW-EZ loan台灣簡單貸」誘使陳祥森加入通訊軟體LINE好友後，於110年12月1 6 日以「申請貸款需要驗證是否為本人帳號，故需匯入保證金」等話術詐騙陳祥森，致陳祥森陷於錯誤匯款。 110年12月17日11時54分 2萬元 江柏毅中國信託銀行帳號000-000000000000帳戶號帳戶  總計2萬元 ⒈陳祥森111.12.17警詢筆錄（偵8224卷第9至11頁、偵9194卷第23至25頁） ⒉陳祥森提供之國泰世華銀行自動櫃員機交易明細（偵8224卷第76頁） ⒊告訴人陳祥森提供詐欺集團簡訊、與詐騙集團成員之對話紀錄擷圖1份（偵8224卷第75至77頁、他818卷第16至21頁反、偵9194卷第106至108頁） ⒋同上江柏毅中信帳戶交易明細資料  4 併案偵9840 併案偵9920 告訴人 邱筱庭 詐騙集團成員透過LINE以暱稱「信貸客服小雨」詐騙有貸款需求之邱筱庭，以匯款解除凍結帳戶為由，致邱筱庭陷於錯誤匯款。 110年12月17日10時58分 2萬元 江柏毅中國信託銀行帳號000-000000000000帳戶號帳戶  總計2萬元 ⒈邱筱庭110.12.23警詢筆錄（偵9920卷第7至9頁） ⒉告訴人邱筱庭提供之郵政自動櫃員機交易明細擷圖（偵9920卷第67頁） ⒊同上江柏毅中信帳戶交易明細資料  5 併案偵9840 併案偵9920 告訴人 黃律盛 詐騙集團成員假藉PEPPERSTONE（激石）投資網站，向黃律盛謊稱投資可以獲利，致黃律盛信以為真，陷於錯誤而匯款。 110年12月18日20時40分 2萬元 江柏毅中國信託銀行帳號000-000000000000帳戶號帳戶  總計2萬元 ⒈黃律盛111.1.9警詢筆錄（偵9840卷第111至117頁） ⒉黃律盛提供之網路銀行APP交易明細擷圖（偵9840卷第133頁） ⒊黃律盛提供與詐騙集團成員LINE對話紀錄擷圖1份（偵9840卷第119至127頁） ⒋同上江柏毅中信帳戶交易明細資料  6 併案偵9194 告訴人 許世欣 詐騙集團成員以「鄉民貸」簡訊誘使許世欣加入通訊軟體LINE好友後，經連繫後表示需先匯款並填寫資料，致告訴人許世欣陷於錯誤而匯款。 110年12月17日16時40分 2萬元 江柏毅中國信託銀行帳號000-000000000000帳戶號帳戶  總計2萬元 ⒈許世欣110.12.17警詢筆錄（偵9194卷第13至16頁）　 ⒉許世欣提供之網路銀行APP交易明細擷圖（偵9194卷第71頁）　 ⒊許世欣提供與詐騙集團成員LINE對話紀錄、簡訊擷圖1份（111偵9194卷第69至85頁、第94至102頁） ⒋同上江柏毅中信帳戶交易明細資料  7 併案偵9194 告訴人 龍熙雯 詐編集團成員得知告訴人龍熙雯在鄉民貸尋求貸款，經連繫後表示需先匯款並填寫資料，致告訴人龍熙雯陷於錯誤而匯款。 110年12月19日12時23分 2萬元 江柏毅中國信託銀行帳號000-000000000000帳戶號帳戶  總計2萬元 ⒈龍熙雯110.12.17警詢筆錄（偵9194卷第27至30頁） ⒉同上江柏毅中信帳戶交易明細資料　　  8 併案偵9194 告訴人 陳俊旭 詐騙集團成員臉書介紹參加社團「539智囊團」，需繳納入會費，致告訴人陳俊旭陷於錯誤依指示匯款 110年12月18日11時57分 2萬元 江柏毅中國信託銀行帳號000-000000000000帳戶號帳戶  總計2萬元 ⒈陳俊旭110.12.20警詢筆錄（偵9194卷第31、33至34頁） ⒉陳俊旭提供之網路銀行APP交易明細擷圖（偵9194卷第124頁） ⒊陳俊旭提供與詐騙集團成員LINE對話紀錄擷圖1份（偵9194卷第120至123頁） ⒋同上江柏毅中信帳戶交易明細資料　　  9 併案偵11535 告訴人 吳滕峮 告訴人吳滕峮於FB交友上認識認識詐欺集團成員佯稱「陳欣柔」之網友，要其加入TMGM平台投資，宣稱獲利高、風險低，致吳滕峮不疑有詐，陷於錯誤，遂依對方指示匯款 110年12月17日22時20分 5萬元 江柏毅中國信託銀行帳號000-000000000000帳戶號帳戶  總計15萬元 ⒈吳滕峮111.1.18警詢筆錄（偵11535卷第9至11頁） ⒉吳滕峮提供之網路銀行匯款紀錄擷圖（偵11535卷第119至121頁） ⒊吳滕峮與詐騙集團成員LINE對話紀錄擷圖1份（偵11535卷第133至158頁） ⒋同上江柏毅中信帳戶交易明細資料　    110年12月18日17時2分 5萬元      110年12月18日17時3分 5萬元    10 併案偵9469 告訴人 戴佳宏 告訴人戴佳宏於110年12月15日透過友人認識佯裝之真實姓名不詳，line暱稱為「敏敏」之女性，稱有新葡京的博弈網站可賺錢，要其匯款至指定帳戶儲值該網站的幣值進行博弈，致戴佳宏陷於錯誤，遂依指示匯款。 110年12月17日16時46分 1萬元 （併辦意旨書誤載為5萬元） 江柏毅中國信託銀行帳號000-000000000000帳戶號帳戶  總計8萬7,000元 ⒈戴佳宏110.12.22警詢筆錄（偵9469卷第13至15頁） ⒉戴佳宏網路銀行轉帳紀錄擷圖（偵9469卷第59頁） ⒊戴佳宏提供假博弈網站、與詐騙集團成員LINE對話紀錄擷圖1份（偵9469卷第57、61頁） ⒋同上江柏毅中信帳戶交易明細資料　　　    110年12月17日17時22分轉帳27,000元 2萬7,000元      110年12月18日11時39分 5萬元    11 併案偵13849 被害人 林柏睿 詐騙集團所屬年籍不詳成員，於網路平台「Pepperstone」刊登投資外匯獲利豐厚訊息，致使林柏睿陷於錯誤，依指示匯款 110年12月18 日11時13分（併辦意旨書誤載為12月23日） 3萬元 江柏毅中國信託銀行帳號000-000000000000帳戶號帳戶  總計3萬元 ⒈林柏睿111.1.8警詢筆錄（偵13849卷第11至14頁） ⒉林柏睿中國信託銀行帳號000000000000帳戶自110年12月9日起至110年12月23日止之自動化交易LOG資料-財金交易（偵13849卷第18頁） ⒊林柏睿提供與詐騙集團成員LINE對話紀錄、投資網站頁面擷圖各1份（偵13849卷第19至22頁） ⒋同上江柏毅中信帳戶交易明細資料  12 併案偵10423 告訴人 湯吉豐 詐騙集團成員取得上開帳戶資料後，即基於意圖為自己不法之所有之詐欺取財、洗錢之犯意聯絡，向湯吉豐訛稱投資網路平台可獲利云云，使其陷於錯誤，遂依指示匯款 110年12月18日10時43分 3萬元 江柏毅中國信託銀行帳號000-000000000000帳戶號帳戶  總計3萬元 ⒈湯吉豐111.2.17警詢筆錄（偵10423卷第97至99頁） ⒉湯吉豐郵政自動櫃員機交易明細表擷圖（偵10423卷第102頁） ⒊同上江柏毅中信帳戶交易明細資料  13 併案偵16801 告訴人蔡慧嘉 詐騙集團之不詳成員，即基於許欺取財、洗錢之犯意，於110年9月間與蔡慧嘉聯繫訛稱可投資博奕網站獲利云云，致蔡慧嘉陷於錯誤，依指示匯款。 110年12月17日12時15分 2萬元 江柏毅中國信託銀行帳號000-000000000000帳戶號帳戶  總計2萬元 ⒈蔡慧嘉111.1.10警詢筆錄（偵16801卷第60至62頁） ⒉告訴人蔡慧嘉提供之網路銀行APP交易明細擷圖（偵16801卷第93頁） ⒊告訴人蔡慧嘉提供與詐騙集團成員LINE對話紀錄擷圖1份（偵16801卷第66至90頁） ⒋同上江柏毅中信帳戶交易明細資料